【裁判字號】    99,台上,5366
【裁判日期】    990826
【裁判案由】    妨害性自主等罪
【裁判全文】
最高法院刑事判決            九十九年度台上字第五三六六號
上  訴  人  甲○○
選任辯護人  賴俊宏律師
上列上訴人因妨害性自主等罪案件，不服台灣高等法院台中分院
中華民國九十七年十一月六日第二審判決（九十七年度上訴字第
二○七五號，起訴案號：台灣台中地方法院檢察署九十六年度偵
字第二九二一九號），提起上訴，本院判決如下：
    主  文
上訴駁回。
    理  由
按刑事訴訟法第三百七十七條規定：上訴於第三審法院，非以判
決違背法令為理由，不得為之；是提起第三審上訴，應以原判決
違背法令為理由，係屬法定要件。如果上訴理由書狀並非依據卷
內訴訟資料具體指摘原判決不適用何種法則或如何適用不當，或
所指摘原判決違法情事顯與法律規定得為第三審上訴理由之違法
情形不相適合時，均應認其上訴為違背法律上之程式，予以駁回
。本件原判決綜合全案證據資料，本於事實審法院之推理作用，
認定上訴人甲○○有其事實欄所載對於未滿十四歲之被害人Ａ女
（真實姓名、年籍均詳卷）為三次性交行為之犯行，因而撤銷第
一審科刑之判決，改判論上訴人以對於未滿十四歲之女子為性交
共三罪（均累犯），每罪各量處有期徒刑三年二月，並定其應執
行之刑為有期徒刑四月六月。已詳敘其所憑證據及認定之理由。
對於上訴人所辯何以不足採信，亦在理由內詳加指駁及說明，俱
有卷存證據資料可資覆按。上訴人上訴意旨略以：原審於審判期
日雖將Ａ女於第一審之陳述、Ａ女之診斷證明書，及Ａ女致伊之
信函等證據資料，向伊提示並告以要旨，但並未逐一提示予伊之
指定辯護人，僅以「對前開所提示證據有何意見？」之包裹方式
加以訊問，自有不當。又原審就「Ａ女處女膜六點鐘方向破裂究
為手指插入或性器侵入」及「Ａ女處女膜陳舊性撕裂傷係距離診
斷日期多久所造成」之重要事項漏未調查，逕以Ａ女之診斷證明
書作為伊犯罪之證據，殊有欠妥。再Ａ女對於伊如何以手指插入
其陰道，以及有無同意與伊發生性交行為等情，所述前後不一，
原審未予釐清，遽予採信，顯有未洽。又Ａ女於第一審陳稱：其
於第一次製作警詢筆錄之前，曾遭學校主任恐嚇，要其說出伊有
對其性交之事等語。原審並未調查Ａ女究係遭何位學校主任恐嚇
，暨其遭恐嚇之過程及內容，以作為Ａ女陳述憑信性之判斷，要
屬疏誤。此外，依Ａ女於第一審陳稱：其與上訴人發生性行為之
時間係在民國九十六年間，三次都在假日早上，第一次是念五年
級的時候等語，僅能推論該三次性交行為之時間，應在九十六年
九月間學校開學以後之假日，原判決卻認定伊第三次與Ａ女發生
性行為是在同年十月六日，亦有未合云云。惟證據之取捨及事實
之認定，均為事實審法院之職權，倘其採證認事並未違反證據法
則，自不得任意指為違法而執為第三審上訴之適法理由。原審於
審判期日已逐一將Ａ女於第一審之陳述、Ａ女之診斷證明書，以
及Ａ女致上訴人之書信等證據資料，向上訴人提示並告以要旨；
而上訴人亦逐一對上述證據資料表示其意見，有原審審判筆錄可
稽（見原審卷第四十三頁背面）。至原審雖未將上述證據資料逐
一向上訴人之指定辯護人提示並告以要旨，而僅訊以「對前開所
提示之證據有何意見？」（指定辯護人答稱：「沒有意見」），
其所踐行之訴訟程序固略有瑕疵，但上訴人於原審審理時既已對
上述證據資料表示其意見，並經記明於審判筆錄，顯已充分行使
其訴訟防禦權。故原審上開程序上之瑕疵，顯然不影響其訴訟上
權益及判決之結果，上訴意旨執此指摘原判決不當，依刑事訴訟
法第三百八十條規定，自非適法之第三審上訴理由。又原判決就
其憑何認定上訴人係以手指插入Ａ女下體（即陰道）之方式，對
Ａ女為性交行為三次之事實，已詳敘其憑據。至Ａ女就上訴人犯
罪細節所述前後雖略有出入，但原判決已詳述其取捨之理由。況
Ａ女於第一審已多次表明其愛戀上訴人，並希望法院對上訴人判
輕一點等語（見一審卷第三十二頁至三十四頁背面），原判決因
認Ａ女並無誣陷上訴人之動機，而採信Ａ女對上訴人不利之指證
，核其論斷與證據法則無違。上訴意旨並未具體指摘原判決上開
論斷究有何違背經驗、論理法則之情形，僅質疑「Ａ女處女膜六
點鐘方向破裂究為手指插入或性器侵入」，以及「Ａ女處女膜陳
舊性撕裂傷係距離診斷日期多久所造成」等細節，而為事實上之
爭論，亦非合法之第三審上訴理由。再Ａ女於第一審雖陳稱：其
於第一次製作警詢筆錄之前，曾遭學校主任恐嚇等語。但原判決
已說明：Ａ女並未充分說明其如何遭學校主任恐嚇之事，且Ａ女
於第一次警詢時，就上訴人是否以手指插入其陰道之問題，尚為
迴護上訴人之陳述而回答「無」，縱其有遭受恐嚇之情形，但並
未因此而為不利於上訴人之陳述等旨綦詳（見原判決第三頁倒數
第四行至第四頁第三行）。況原判決並未採用Ａ女於警詢之陳述
，作為上訴人犯罪之證據，縱未對Ａ女有無遭恐嚇之事加以調查
，亦與判決結果無影響。上訴意旨執此無關判決結果之問題指摘
原判決不當，亦非適法之第三審上訴理由。此外，Ａ女於第一審
陳稱其與上訴人發生三次性行為之時間，均係在九十六年間之假
日早上，第一次是在其念五年級的時候等語。此與原判決認定上
訴人「第三次」與Ａ女發生性行為時間係在九十六年十月六日（
星期六），並無矛盾之情形。上訴意旨指摘原判決上開認定與Ａ
女指證不合一節，亦屬誤會。至其餘上訴意旨，均非依據卷內資
料具體指摘原判決有何違法情形，徒就原審採證認事職權之適法
行使，暨原判決已明確認定說明之事項加以爭執，並仍就其有無
與Ａ女發生性交行為之單純事實，再事爭辯，顯與法律規定得為
第三審上訴理由之違法情形不相適合。揆之首揭說明，其上訴均
為違背法律上之程式，應併予駁回。
據上論結，應依刑事訴訟法第三百九十五條前段，判決如主文。
中    華    民    國  九十九  年    八    月  二十六  日
                      最高法院刑事第八庭
                          審判長法官  洪  文  章
                                法官  王  居  財
                                法官  郭  毓  洲
                                法官  黃  梅  月
                                法官  邱  同  印
本件正本證明與原本無異
                                      書  記  官
中    華    民    國  九十九  年    八    月   三 十  日
                                                      Ｑ

司法院資訊處製作；財團法人民間司法改革基金會備份。
